臺灣臺東地方法院刑事判決　　　　　　　100年度訴字第108號
公　訴　人　臺灣臺東地方法院檢察署檢察官
被　　　告　楊清茂
被　　　告　錢文清
上二人共同
選任辯護人　陳信伍律師
上列被告因犯槍砲彈藥刀械管制條例等案件，經檢察官提起公訴
（100年度偵字第309號），本院判決如下：
    主  文
楊清茂共同未經許可，持有可發射子彈具有殺傷力之土造長槍，
，處有期徒刑壹年柒月，併科罰金新臺幣參萬元，罰金如易服勞
役，以新臺幣壹仟元折算壹日。緩刑伍年，並應於判決確定後壹
年內向臺東縣政府公庫（臺灣銀行臺東分行，戶名：臺東縣彩繪
人生基金；帳號：000000000000號）支付新臺幣參
萬元，扣案之土造長槍貳支（槍枝管制編號：00000000
00號、0000000000號）及具殺傷力之非制式子彈伍
顆均沒收。
錢文清共同未經許可，持有可發射子彈具有殺傷力之土造長槍，
累犯，處有期徒刑壹年捌月，併科罰金新臺幣參萬元，罰金如易
服勞役，以新臺幣壹仟元折算壹日。扣案之土造長槍貳支（槍枝
管制編號：0000000000號、0000000000號
）及具殺傷力之非制式子彈伍顆均沒收。
    犯罪事實
一、錢文清前因侵占案件，經臺灣花蓮地方法院以94年度訴字第
    39號判處有期徒刑6月，經上訴後，經臺灣高等法院花蓮分
    院以94年度上訴字第200號判決駁回上訴確定，於民國95年2
    月9日易科罰金執行完畢仍不知悔改。楊清茂與錢文清明知
    可發射子彈具有殺傷力之槍枝及具有殺傷力之子彈，係槍砲
    彈藥刀械管制條例所列管禁止持有之違禁物，未經中央主管
    機關許可，不得持有，其2人於99年11月21日凌晨3時許，在
    臺東縣長濱鄉寧埔村膽曼山區，拾得不詳時間、原因而脫離
    本人持有、具殺傷力之之土造長槍2枝（槍枝管制編號：000
    0000000號、0000000000號）、具有殺傷力之非制式子彈8顆
    及不具殺傷力之彈殼1顆，竟基於持有可發射子彈具殺傷力
    之槍枝、子彈及意圖為自己不法所有之犯意聯絡，未經許可
    ，侵占入己而持有之，並將之藏放在由錢文清所駕駛之車號
    HC-5 371號自用小貨車上。嗣於同日凌晨4時20分許，為警
    在前揭膽曼山區○○○道路上查獲，並扣得上開槍枝、子彈
    及彈殼。
二、案經臺東縣警察局成功分局報告臺灣臺東地方法院檢察署檢
    察官偵查起訴。
    理  由
一、上開犯罪事實，業據被告楊清茂、錢文清於本院審理中坦白
    承認，再扣案之土造長槍2支（槍枝管制編號:0000000000號
    、0000000000號）經以檢視法、性能檢驗法及試射法鑑定結
    果，認槍枝管制編號:0000000000號槍枝係由具擊發機構之
    金屬槍身及土造金屬槍管組合而成，擊發功能正常，可供擊
    發適用子彈使用，認具殺傷力;又槍枝管制編號:000000000
    0號槍枝係由具擊發機構之金屬槍身及土造金屬槍管組合而
    成，擊發功能正常，可供擊發口徑12 GAUGE制式霰彈使用，
    認具殺傷力。另扣案之子彈8顆，均係非制式子彈，由金屬
    彈殼加裝0.27吋建築工業用彈及金屬彈丸而成，採樣3顆試
    射，可擊發，認均具殺傷力等情，有內政部警政署刑事警察
    局99年12月28日刑鑑字第0990165198號鑑定書在卷足憑。
    此外，另有扣案具殺傷力之之土造長槍2枝（槍枝管制編號
    ：0000000000號、0000000000號）、具有殺傷力之非制式子
    彈8顆(其中3顆已經試射)及彈殼1顆可資佐證，被告2人之犯
    行應堪認定。
二、論罪與科刑：
(一)按槍砲彈藥刀械管制條例第8條雖於100年1月5日修正公布，
    惟該次修正僅係增列第5項「犯第1項、第2項或第4項有關空
    氣槍之罪，其情節輕微者，得減輕其刑」，其他項次規定並
    未修正，自不生新舊法比較之問題。又按槍砲彈藥刀械管制
    條例所謂「獵槍」，應指該條例第1條所規定之「制式獵槍
    」（最高法院89年度臺上字第2790號判決意旨參照），而本
    案所涉2枝土造長槍應為自製獵槍，應歸類於該條例第8條所
    稱之「其他可發射金屬或子彈具有殺傷力之槍枝」。核被告
    楊清茂及錢文清2人所為，均係犯槍砲彈藥刀械管制條例第8
    條第4項之未經許可持有可發射子彈具有殺傷力之槍枝罪、
    同法第12條第4項未經許可持有子彈罪及刑法第337條侵占離
    本人所持有之物罪。被告2人以一行為，同時觸犯上開3 罪
    名，為想像競合犯，應依刑法第55條之規定，從一重之未經
    許可持有可發射子彈具有殺傷力之槍枝罪處斷。被告2人所
    犯侵占離本人持有之物罪，固未經檢察官提起公訴，然此部
    分犯罪與提起公訴部分，有想像競合犯之裁判上一罪關係，
    基於審判不可分原則，本院自應併予審究。被告楊清茂及錢
    文清就上開犯行，有犯意之聯絡及行為之分擔，為共同正犯
    。再被告錢文清前有如犯罪事實欄所載之論罪科刑及執行情
    形，此有臺灣高等法院被告前案紀錄表附卷可參，其於有期
    徒刑之執行完畢後5年以內，故意再犯本件最重本刑為有期
    徒刑以上之罪，為累犯，應依刑法第47條第1項之規定加重
    其刑。
(二)再按刑之量定，為求個案裁判之妥當性，法律固賦予法院裁
    量餘地，但此項裁量之行使，除應依刑法第57條規定，審酌
    行為人及其行為等一切情狀為整體之評價外，並應顧及比例
    原則，使罪刑均衡，輕重得宜，以契合社會及國民之法律感
    情。又犯罪之情狀顯可憫恕，認科以最低刑度仍嫌過重者，
    得酌量減輕其刑，刑法第59條定有明文。茲查，被告楊清茂
    及錢文清持有上開土造長槍，並未將之用於不法，且持之有
    時間短暫，被告2人所為對於他人及國家社會侵害之程度亦
    非重大，本院權衡被告2人持有扣案槍枝之犯罪情節及其所
    犯罪名之法定刑責，堪認情輕法重，在客觀上足以引起一般
    之同情，雖宣告法定最低本刑，猶嫌過重，爰依刑法第59
    條之規定，酌量減輕其刑，被告錢文清部分並依法先加後減
    之。爰審酌被告楊清茂及錢文清違反禁令持有上開土造長槍
    及子彈，雖非供作不法用途，然對於他人生命、身體安全仍
    構成潛在威脅，然念及被告2人於本院審理中已坦承犯行，
    面對錯誤，態度尚可，被告2人犯罪時未受到任何刺激，被
    告楊清茂職業為務農，家庭經濟況狀小康，學歷為高中畢業
    ，被告楊文清職業為板模工，家庭經濟況狀為小康，學歷為
    高中畢業等一切情狀，量處如主文所示之刑，及就罰金部分
    ，諭知易服勞役之折算標準。
(三)復被告楊清茂未曾受有期徒刑以上刑之宣告，有臺灣高等法
    院被告前案紀錄表在卷足憑，被告楊清茂因短於思慮，致觸
    犯本案犯行，且被告楊清茂有正當職業，經此科刑教訓，應
    能知所警惕而無再犯之虞，本院認其所受刑之宣告以暫不執
    行為適當，宣告緩刑5年，並應於判決確定後1年內向臺東縣
    政府公庫（臺灣銀行臺東分行，戶名：臺東縣彩繪人生基金
    ；帳號：000000000000號）支付新臺幣3萬元，以啟自新。
(四)末按違禁物，不問屬於犯罪行為人與否，沒收之，刑法第38
    條第1項第1款定有明文，係採絕對義務沒收，法院就此物品
    是否宣告沒收，無斟酌餘地，除已證明滅失者外，不問屬於
    犯人與否或有無查扣，均應宣告沒收（最高法院98年度臺上
    字第2889號判決意旨參照）。扣案之土造長槍2枝（槍枝管
    制編號：0000000000號、0000000000號）及未試射之非制式
    子彈5顆，屬槍砲彈藥刀械管制條例所規範之可發射子彈具
    殺傷力之槍枝及具殺傷力之子彈，為違禁物，應依刑法第38
    條第1項第1款之規定沒收之。另扣案原具有殺傷力之子彈3
    顆，業經於鑑定時試射擊發，堪認均滅失殺傷力，已非違禁
    物，又扣案之彈殼1顆，亦非違禁物，均無庸諭知沒收，附
    此敘明。
據上論斷，應依刑事訴訟法第299條第1項前段，槍砲彈藥刀械管
制條例第8條第4項、第12條第4項，刑法第11條前段、第28條、
第337條、第55條、第47條第1項、第59條、第42條第3項前段、
第74條第1項第1款、第2項第4款、第38條第1項第1款，刑法施行
法第1條之1第1項、第2項前段，判決如主文。
本案經檢察官胡晟榮到庭執行職務。
中    華    民    國  100    年    8    月    23    日
                  刑事第四庭  審判長法  官  馬培基
                                    法  官  盧亨龍
                                    法  官  郭世顏
以上正本證明與原本無異。
如不服本判決應於收受本判決後10日內向本院提出上訴書狀；上
訴書狀應敘述具體理由。未敘述上訴理由者，應於上訴期間屆滿
後20日內向本院補提理由書狀（均須按他造當事人之人數附繕本
）。「切勿逕送上級法院」。
告訴人或被害人對於本判決如有不服，請書具不服之理由狀，請
求檢察官上訴者，其上訴期間之計算係以檢察官收受判決正本之
日期為準。
                                書記官  戴嘉宏
中    華    民    國  100    年    8    月    23    日
附錄論罪科刑法條：
槍砲彈藥刀械管制條例第8條
未經許可，製造、販賣或運輸鋼筆槍、瓦斯槍、麻醉槍、獵槍、
空氣槍或第4條第1項第1款所定其他可發射金屬或子彈具有殺傷
力之各式槍砲者，處無期徒刑或5年以上有期徒刑，併科新臺幣1
千萬元以下罰金。
未經許可，轉讓、出租或出借前項所列槍枝者，處 5 年以上有期
徒刑，併科新臺幣 1 千萬元以下罰金。
意圖供自己或他人犯罪之用，而犯前二項之罪者，處無期徒刑或
 7 年以上有期徒刑，併科新臺幣 1 千萬元以下罰金。
未經許可，持有、寄藏或意圖販賣而陳列第 1 項所列槍枝者，處
 3年以上10年以下有期徒刑，併科新臺幣700萬元以下罰金。
第 1 項至第 3 項之未遂犯罰之。
槍砲彈藥刀械管制條例第12條
未經許可，製造、販賣或運輸子彈者，處 1 年以上 7 年以下有
期徒刑，併科新台幣 500 萬元以下罰金。
未經許可，轉讓、出租或出借子彈者，處 6 月以上 5 年以下有
期徒刑，併科新台幣 300 萬元以下罰金。
意圖供自己或他人犯罪之用，而犯前二項之罪者，處 3 年以上
10 年以下有期徒刑，併科新台幣 700 萬元以下罰金。
未經許可，持有、寄藏或意圖販賣而陳列子彈者，處 5 年以下
有期徒刑，併科新台幣 300 萬元以下罰金。
第 1 項至第 3 項之未遂犯罰之。
中華民國刑法第337條
（侵占遺失物罪）
意圖為自己或第三人不法之所有，而侵占遺失物、漂流物或其他
離本人所持有之物者，處 5 百元以下罰金。